臺灣臺南地方法院民事裁定
110年度消債更字第377號
聲  請  人
即債 務 人  蔡易達  

代  理  人  楊淑惠律師（法律扶助）
上列聲請人依消費者債務清理條例聲請更生事件，本院裁定如下
：
    主  文
債務人蔡易達自民國111年3月31日下午5時起開始更生程序，並
命司法事務官進行本件更生程序。
    理  由
一、按債務人不能清償債務或有不能清償之虞者，且無擔保或無
    優先權之本金及利息債務總額未逾新臺幣（下同）1,200萬
    元者，於法院裁定開始清算程序或宣告破產前，得向法院聲
    請更生；債務人對於金融機構負債務者，在聲請更生或清算
    前，應向最大債權金融機構請求協商債務清償方案，或向其
    住、居所地之法院或鄉、鎮、市、區調解委員會聲請債務清
    理之調解，消費者債務清理條例（下稱消債條例）第3條、
    第42條第1項、第151條第1項分別定有明文。
二、本件聲請意旨略以：聲請人積欠無擔保或無優先權之債務總
    額約為128萬2,041元，為清理債務，依消債條例第151條規
    定，於民國110年10月28日向本院聲請與最大債權金融機構
    玉山商業銀行股份有限公司（下稱玉山銀行）為債務調解，
    玉山銀行提供「分120期，年利率3.5％，每月還款6,582元」
    之還款方案，而聲請人收入扣除必要生活費用之餘額，雖可
    負擔該方案，惟每月另有勞工紓困貸款3,394元須償還，且
    其他非金融機關之債務尚無法達成協商，縱使與玉山銀行達
    成協商，亦無法清理所有債務，是該次調解不成立。又聲請
    人無擔保或無優先權之本金及利息債務總額未逾1,200萬元
    ，復未經法院裁定開始清算程序或宣告破產，亦無依消債條
    例或破產法之規定而受刑之宣告。為此，爰依消債條例規定
    聲請准依更生程序清理債務等語。
三、經查：
  ㈠聲請人主張其為一般消費者，5年內未從事小規模營業，現積
    欠無擔保或無優先權之本金及利息債務總額未逾1,200萬元
    ，聲請人已於110年10月間聲請與最大債權金融機構玉山銀
    行為債務清理之前置調解，前置調解未成立等情，有聲請人
    提出財團法人金融聯合徵信中心查詢當事人綜合信用報告回
    覆書、債權人清冊及調解不成立證明書等件為憑（見南司消
    債調卷第37至41頁；消債更卷第25、33至34、153至163頁）
    ，是聲請人主張其所積欠無擔保或無優先權之本金及利息債
    務總額未逾1,200萬元，並曾踐行前置調解程序而調解不成
    立等事實，應堪認定。
　㈡而依據玉山銀行、國泰世華商業銀行股份有限公司（下稱國
    泰世華銀行）、元大國際資產管理股份有限公司、裕融企業
    股份有限公司之陳報，聲請人積欠債務金額分別為71萬4,15
    1元、9萬3,808元、15萬2,361元、64萬3,861元，以及積欠
    勞動部勞工保險局勞保紓困貸款10萬元及其利息、國民年金
    保險費5,119元（見消債更卷第89至93、99至119、127至143
    頁），是聲請人之債務總額至少應為170萬9,300元（計算式
    ：71萬4,151元＋9萬3,808元＋15萬2,361元＋64萬3,861元＋10
    萬元＋5,119元＝170萬9,300元，未包含勞保紓困貸款之利息
    ）。
　㈢聲請人稱現任職於家登精密工業股份有限公司，每月收入約
    為3萬元，並提出收入切結書、員工在職證明書、高雄銀行
    存款存摺內頁等（見南司消債調卷第47頁；消債更卷第171
    至173、211頁）為憑。而聲請人108、109年度薪資所得分別
    為27萬9,840元、28萬477元，每月平均收入約2萬3,347元【
    計算式：（27萬9,840元＋28萬477元）÷24月＝2萬3,347元，
    元以下四捨五入】，有聲請人108、109年度綜合所得稅各類
    所得資料清單在卷可佐（見南司消債調卷第29至31頁）。又
    聲請人雖分別於110年9月7日、同年10月5日分別領取16,200
    元之失業補助金（郵政存簿儲金簿內頁，見消債更卷第169
    頁），惟該補助非固定、持續，不列入聲請人之固定收入範
    圍，是審酌上情後，認聲請人主張每月收入為3萬元應屬合
    理，爰以此金額作為償債能力之計算基礎。又聲請人名下有
    郵局存款62元、高雄銀行存款32元、中國信託銀行存款1,75
    2元、華南銀行存款150元、國泰世華銀行存款5元、國泰人
    壽保單1份，該保單價值準備金為4萬9,915元等，有聲請人
    提出之全國財產稅總歸戶財產查詢清單、郵政存簿儲金簿內
    頁、高雄銀行存款存摺內頁、玉山銀行存款內頁、中國信託
    銀行存摺內頁、華南銀行存款內頁、土地銀行存款內頁、國
    泰世華銀行存款內頁、中華民國人壽保險商業同業公會保險
    業通報作業資訊系統資料查詢結果表、國泰人壽保單帳戶價
    值一覽表（見南司消債調卷第25頁；消債更卷第165至209、
    213、217頁）等附卷可稽，堪認屬實。
　㈣按債務人必要生活費用，以最近1年衛生福利部或直轄市政府
    所公告當地區每人每月最低生活費1.2倍定之，消債條例第6
    4條之2第1項定有明文。而最近1年衛生福利部所公告之臺南
    市每人每月最低生活費為1萬4,230元，以1.2倍計算應為1萬
    7,076元，而聲請人所陳之每月生活費用為1萬5,965元（見
    消債更卷第29頁），尚符前揭最低生活標準，應屬可採，是
    聲請人每月必要生活費用應為1萬5,965元。
  ㈤綜上，聲請人每月收入3萬元，扣除聲請人每月必要生活支出
    1萬5,965元後，尚餘1萬4,035元。而聲請人之債務總額170
    萬9,300元扣除聲請人存款2,001元（計算式：62元＋32元＋1,
    752元＋150元＋5元＝2,001元）及保單價值準備金4萬9,915元
    仍有165萬7,384元（計算式：170萬9,300元－2,001元－4萬9,
    915元＝165萬7,384元）債務，以1萬4,035元計算，約須119
    月才可清償完畢，已逾更生程序6年至8年清償期限。又依玉
    山銀行提出每月償還6,582元、裕融企業股份有限公司提出
    每月償還4,000元、元大國際資產管理股份有限公司提出每
    月償還847元（比照最大債權公司，分180期，年利率0％）、
    勞保紓困貸款每月償還3,394元之情況，聲請人每月至少須
    償還1萬4,823元（計算式：6,582元＋4,000元＋847元＋3,394
    元＝1萬4,823元），尚未計入國泰世華銀行9萬3,808元債權
    之情況下，已高於聲請人每月可用於清償之餘額，是聲請人
    確已達不能清償債務或有不能清償之虞之程度，自有藉助更
    生制度調整其與債權人間之權利義務關係，重建其經濟生活
    之必要，故本件聲請人聲請更生，應予准許。
四、綜上所述，聲請人僅係一般消費者，積欠之無擔保或無優先
    權之本金及利息債務總額在1,200萬元以下，並曾與最大債
    權金融機構玉山銀行為債務清償方案之調解，惟調解不成立
    ，且未經法院裁定開始清算程序或宣告破產，亦無依消債條
    例或破產法之規定而受刑之宣告之情，有本院消債事件查詢
    作業紀錄、臺灣高等法院被告前案紀錄表在卷可憑（見消債
    更卷第43至47頁），又查無消債條例第6條第3項、第8條或
    第46條各款所定駁回更生聲請之事由存在，則聲請人聲請更
    生，應予准許。
五、末按，法院開始更生程序之裁定，應載明其年、月、日、時
    ，並即時發生效力；法院裁定開始更生或清算程序後，得命
    司法事務官進行更生或清算程序，必要時得選任律師、會計
    師或其他適當之自然人或法人一人為監督人或管理人，消債
    條例第45條第1項、第16條第1項分別定有明文。本件既准予
    更生，爰依前開規定，裁定如主文所示。　　　
中　　華　　民　　國　　111 　年　　 3  　月　　31 　日
                       消債第四庭   法　官　廖建瑋
以上正本係照原本作成。
本裁定不得抗告。
本裁定已於民國111年3月31日下午5時公告。
中　　華　　民　　國　　111 　年　　 3  　月　　31 　日
                                    書記官　鄭梅君